行  政  法  院  裁  定                            八十八年度裁字第六四六號
    原      告  丁 ○ ○
                癸○○○
                庚 ○ ○
                己 ○ ○
                戊 ○ ○
                壬○○○
                乙 ○ ○
                甲 ○ ○
                丙 ○ ○
    兼 右九 人
    訴訟代理人  辛 ○ ○
    被      告  財政部臺北市國稅局
右當事人間因遺產稅事件，原告不服行政院中華民國八十六年十二月二十四日台八十
六訴字第五一三五七號再訴願決定，提起行政訴訟。本院裁定如左：
    主  文
原告之訴駁回。
    理  由
按納稅義務人對於核定稅捐之處分如有不服，依核定稅額通知書所載有應納稅額或應
補徵稅額者，應於繳款書送達後，於繳納期間屆滿翌日起算三十日內，依規定格式，
明理由，連同證明文件，申請復查；納稅義務人對稅捐稽徵機關之復查決定，如有
不服，得依法提起訴願及行政訴訟，為稅捐稽徵法第三十五條第一項第一款及第三十
八條第一項所明定。是申請復查，為提起訴願以前必先踐行之程序，若未經復查而逕
行提起訴願、再訴願，自非法之所許，本院並著有六十二年判字第九十六號判例。本
件原告辛○○申請復查時，對於免稅額、扣除額及課徵稅率部分並無異議，該部分既
未經復查程序，其逕行提起訴願，原告繼而提起再訴願、行政訴訟，揆諸首揭法條規
定及判例意旨，於法均屬不合，一再訴願決定，遞予程序駁回，俱無違誤。原告主張
其於八十一年月二十五日申請復查，被告遲至八十五年八月二十八日始作成復查決定
，此期間，遺產及贈與稅法於八十四年一月十三日修正公布，免稅額、扣除額均提高
，課徵稅率因級距變動而下降。依八十五年七月三十日增訂之稅捐稽徵法第四十八條
之三規定，被告應依修正後之法令，本於職權主動改按修正規定核算應納稅額。原告
申請復查時，無法預知此項稅法之修正，自無從於申請當時即為主張云云。惟按行政
法規有變更者，應適用實體從舊程序從新原則處理。又依中央法規標準法第十三條規
定，法規自公布或發布日施行者，自公布或發布之日起算至第三日起發生效力。八十
四年一月十三日修正公布之遺產及贈與稅法部分條文，應於八十四年一月十五日生效
，立法院雖作成附帶決議：關於遺產及贈與稅法修正公布後，尚未核定稅額之案件，
適用修正條文。惟本決議並非法律修正案，不能變更原法律規定，故除遺產及贈與稅
法修正條文第十條第二項及第三十四條第四項明定尚未核定或核課未確定者，依修正
公布後之規定辦理，明定得溯及既往外，其餘修正條文均應自八十四年一月十五日起
適用。有關遺產稅之核課，其免稅額、扣除額、課徵稅率等均係實體事項，依實體從
舊原則，應依被繼承人死亡時之遺產及贈與稅法規定辦理。本件被繼承人既於民國七
十九年三月六日死亡，即無八十四年一月十三日修正公布之遺產及贈與稅法第十七條
有關免稅額及扣除額暨課徵稅率等實體事項規定之適用，被告依修正前規定核定免稅
額及扣除額，並適用稅率，尚無違誤。至八十五年七月三十日修正公布之稅捐稽徵法
第四十八條之三規定，僅適用於違章處罰案件，不及於補稅案件，本件係補稅案件，
無該條規定之適用。原告主張本件應適用修正之遺產及贈與稅法規定，就未經復查之
免稅額、扣除額及適用稅率部分提起行政訴訟，此部分起訴，於法不合，應予駁回。
至關於遺產總額中之現金部分，另為判決，併此敘明。
據上論結，本件原告之訴為不合法，爰依行政訴訟法第十四條第一項，裁定如主文。
中    華    民    國     八十八      年      八      月      二十       日
                    行 政 法 院 第 一 庭
                                審 判 長 評  事      黃  綠  星
                                         評  事      高  秀  真
                                         評  事      藍  獻  林
                                         評  事      黃  璽  君
                                         評  事      鄭  忠  仁
右  正  本  證  明  與  原  本  無  異
                                         法院書記官  邱  彰  德
中    華    民    國     八十八      年      八      月     二十一      日
